臺灣高雄地方法院刑事判決
111年度易字第165號
公  訴  人  臺灣高雄地方檢察署檢察官
被      告  林子恆

                    籍設高雄市○○區○○街000號0樓（未居住）

上列被告因妨害秘密案件，經檢察官提起公訴（110年度偵字第2
5319號），本院判決如下：
    主  文
林子恆無罪。
    理  由
一、公訴意旨略以：被告林子恆自民國106年8月1日起至109年7
    月31日止，向告訴人徐靜怡承租位於高雄市○○區○○○○○路000
    巷00號2樓房屋。詎被告未徵得告訴人之同意，於109年6月1
    2日前某日，利用手機之拍照功能，竊錄告訴人所保管，放
    置在上址2樓廚房抽屜內，如附表所示之租賃契約書後，再
    列印成紙本持向財政部高雄國稅局檢舉告訴人逃漏租賃所得
    。因認被告涉犯刑法第315條之1第2款之無故以照相竊錄他
    人非公開之活動、言論、談話罪嫌等語。
二、按犯罪事實應依證據認定之，無證據不得認定犯罪事實；不
    能證明被告犯罪或其行為不罰者，應諭知無罪之判決，刑事
    訴訟法第154條第2項、第301條第1項分別定有明文。又認定
    犯罪事實所憑之證據，無論係直接證據或間接證據，其為訴
    訟上之證明，須於通常一般之人均不致有所懷疑，而得確信
    其為真實之程度者，始得據為有罪之認定，倘其證明尚未達
    到此一程度，而有合理之懷疑存在，法院即應為無罪之判決
    。
三、公訴意旨認被告涉有上開犯嫌，無非係以：被告於偵查中之
    供述、告訴人於偵查中之指述、財政部高雄國稅局之109年1
    2月1日財高國稅港綜字第1091097165號函、109年12月30日
    財高國稅港服字第190622150號函暨受理檢舉漏稅案件處理
    表、111年1月3日財高國稅港綜字第1101114764號函暨附表
    所示租賃契約書等件為其主要依據。訊據被告堅詞否認有何
    竊錄他人非公開活動、言論及談話之犯行，辯稱：我有拍攝
    放在2樓廚房抽屜內的租賃契約書，但這個抽屜是房東放置
    燈泡等換修物品讓我們房客自行使用的地方，不是私人隱密
    的抽屜等語。經查：
　㈠被告自106年8月1日起至109年7月31日止向告訴人承租上址2
    樓房屋，並於109年6月12日前某日，利用手機照相功能拍攝
    告訴人放置在上址2樓廚房抽屜內如附表所示之租賃契約書
    ，再列印成紙本持向財政部高雄國稅局檢舉告訴人逃漏租賃
    所得等情，為被告自承在案，核與證人即告訴人於偵查中之
    證述相符，並有上開國稅局函文在卷可稽，此部分事實，固
    堪認定。
　㈡本案租約放在被告可使用之公共空間，不具「非公開」性：
　1.按刑法第315條之1第2款妨害秘密罪之立法目的，係對於無
    故竊錄他人非公開活動、言論、談話或身體隱私部位之行為
    ，予以限制，以保障人民秘密通訊自由及隱私權。惟為兼顧
    基於正當理由而有拍攝、錄影他人活動、言論、談話或身體
    隱私部位之必要，俾免刑罰過苛，而妨礙正當偵查作為或其
    他社會公共利益，乃於其構成要件中明列「無故」之限制要
    件，以調濟法益衝突。而上述法條所稱「非公開」之活動，
    係指活動者主觀上具有隱密進行其活動而不欲公開之期待或
    意願（即主觀之隱密性期待），且在客觀上已利用相當環境
    或採取適當設備，足資確保其活動之隱密性者（即客觀之隱
    密性環境），使一般人均能藉以確認活動者主觀上具有隱密
    性期待，而無誤認之虞者，始足當之（最高法院100年度台
    上字第4780號判決意旨參照）。
　2.告訴人將租賃契約書放置在2樓廚房抽屜內，有如前述，而2
    樓廚房係告訴人提供予上址1至5樓承租房客均可使用的公共
    空間，廚房抽屜為流理台下方共2大3小之櫥櫃，存放租賃合
    約書、打掃手套、燈泡、備品等物，均未上鎖，亦未經告訴
    人另行公告或禁止房客使用等情，已據告訴人於本院審理時
    以證人身分證述明確。再參以證人即上址5樓租屋房客廖麗
    愼於本院審理中亦證稱：告訴人把租賃契約書放在2樓廚房
    抽屜內，每個抽屜都有放東西，燈泡、修繕工具、備用鑰匙
    等物，告訴人說房客有需要就自己去拿，我開抽屜拿備用鑰
    匙時就有看到租賃契約書，每個房客都可以直接看到其他人
    的合約等語，可知告訴人係將租賃契約書放置在所有房客（
    含被告）均可使用的公共廚房抽屜中，縱告訴人主觀上自認
    「別人的東西不可以隨便看」云云，惟其身為房東，既選擇
    將自己物品放置在房客均可使用之公共場域，復未利用相當
    環境或採取適當措施（諸如將抽屜上鎖或將私人隱私物品封
    緘密存）確保該開放性抽屜內物品之隱密性，揆諸上開說明
    ，自不符刑法第315條之1第2款所要求之「非公開」要件，
    被告上開所為即難以該罪相繩。
　3.至告訴人於本院審理時雖稱契約書有裝在牛皮紙袋內，惟亦
    同時證稱該紙袋沒有封起來等語明確，可知該等租賃契約書
    並非屬封緘之文書，則被告所為亦與刑法第315條所定開拆
    或窺視他人封緘文書罪無涉，附此敘明。
四、綜上所述，檢察官提出之證據及主張，未能說服本院認被告
    所為已合於刑法第315條之1第2款無故以照相竊錄他人非公
    開活動、言論、談話罪之構成要件，本院無從形成被告為此
    部分公訴意旨所指犯行之有罪確信，基於無罪推定之原則，
    自應為被告無罪之諭知如主文所示，以昭審慎。
據上論斷，應依刑事訴訟法第301條第1項前段，判決如主文。
本案經檢察官李賜隆提起公訴，檢察官陳俊宏到庭執行職務。
中　　華　　民　　國　　111 　年　　11　　月　　9 　　日
　　　　　　　　　刑事第七庭    法　官  陳力揚
以上正本證明與原本無異。
如不服本判決應於收受送達後20日內向本院提出上訴書狀，並應
敘述具體理由；如未敘述上訴理由者，應於上訴期間屆滿後20日
內向本院補提理由書（均須按他造當事人之人數附繕本）「切勿
逕送上級法院」。
因疫情而遲誤不變期間，得向法院聲請回復原狀。
中　　華　　民　　國　　111 　年　　11　　月　　9 　　日
　　　　　　　　　　　　　　　  書記官　吳采蓉
【附表】
編號 出租人 承租人 租賃標的 租賃期限 租金 (新台幣) 押金 (新台幣) 1 徐靜怡 張淨雲 高雄市○○區○○○○○路000巷00號1樓 108年6月8日起至109年6月8日止 6000元 12000元 2 徐靜怡 林芯慧 高雄市○○區○○○○○路000巷00號3樓 106年6月1日起至107年6月1日止 8000元 16000元 3 徐靜怡 劉國賢 高雄市○○區○○○○○路000巷00號4樓 106年6月1日起至107年6月1日止 8000元 16000元 4 徐靜怡 廖麗愼 高雄市○○區○○○○○路000巷00號5樓 106年6月1日起至107年6月1日止 8000元 16000元